臺灣高雄地方法院刑事判決　　　　　　　96年度訴字第3025號
公　訴　人　臺灣高雄地方法院檢察署檢察官
被　　　告　甲○○
指定辯護人　本院公設辯護人丙○○
上列被告因強盜等案件，經檢察官提起公訴（96年度偵字第1005
2 號），本院判決如下：
    主  文
甲○○犯攜帶兇器強盜罪，累犯，處有期徒刑捌年肆月；又犯傷
害罪，累犯，處有期徒刑陸月，減為有期徒刑參月；應執行有期
徒刑捌年陸月。
    事  實
一、甲○○曾因殺人未遂案件，經臺灣高等法院臺中分院以85年
    度上訴字第1878號判處有期徒刑10年確定，甫於民國95年4
    月9 日縮刑期滿執行完畢。詎仍不知悔改，於96年3 月28日
    上午5 時30分許，在高雄縣鳳山市○○路○段及文衡路口，
    因所駕駛之自小客車故障，遂改搭乘由丁○○所駕駛之車牌
    號碼Z8-821號營業用小客車，甲○○本要求前往高雄縣大寮
    鄉大發工業區，後因發現身上現金不足支付車資，遂再要求
    丁○○將車輛開往前曾工作過位於大寮鄉○○路之高爾夫球
    工廠，佯稱欲向朋友借錢，丁○○不疑有他，即搭載甲○○
    在光明路附近之產業道路上等候甲○○之朋友。詎甲○○竟
    基於意圖為自己不法所有之強盜犯意，於同日上午7 時許，
    持不詳姓名年籍之人所有客觀上足以為兇器使用之電擊棒，
    自駕駛座右後方以電擊方式攻擊丁○○後頸部數次之強暴方
    式，至使丁○○因受到驚嚇疼痛不能抗拒而衝出車外，而強
    取丁○○所有之上開營業小客車；復又基於傷害之犯意，持
    上開電擊棒持續追趕並攻擊丁○○，再將丁○○推入路旁之
    大水溝，並抓其頭部撞擊大水溝內之水泥壁，致丁○○受有
    頭部外傷併左頂部血腫、下巴擦傷、後頸部外傷、腦震盪、
    雙側上肢及左膝多處擦傷等傷害，隨後甲○○將丁○○所有
    之前開車輛開走；嗣經丁○○報警於高雄縣鳳山市○○路○
    段230 號前尋獲上揭遭甲○○開走之車輛，並比對甲○○於
    車上飲用過之咖啡金屬罐底部之指紋而循線查獲甲○○，始
    知上情，並扣得電擊棒1 支。
二、案經丁○○訴由高雄縣政府警察局林園分局報告臺灣高雄地
    方法院檢察署檢察官偵查起訴。
    理  由
壹、程序部分
一、按刑事訴訟法第159 條之1 第2 項規定：「被告以外之人於
    偵查中向檢察官所為之陳述，除顯有不可信之情況者外，得
    為證據」，然刑事訴訟法，為保障被告之反對詰問權，已採
    納英美之傳聞法則，而被告以外之人於偵查中向檢察官所為
    之陳述，其本質屬傳聞證據，依傳聞法則，原無證據能力，
    係因立法者以刑事訴訟法規定檢察官代表國家偵查犯罪、實
    施公訴，依法有訊問被告、證人、鑑定人之權，且實務運作
    時，偵查中檢察官向被告以外之人所取得之陳述，原則上均
    能遵守法律規定，不致違法取供，其可信性極高，為兼顧理
    論與實務為由，而例外設定其具備非顯不可信之要件時，得
    為證據（最高法院95年度台上字第3220號判決參照）。查證
    人即告訴人丁○○、證人吳宗晉於偵查中向檢察官所為關於
    本件案發過程之陳述，均已依法於檢察官訊問前具結，皆可
    擔保其係據實陳述，此有證人結文附卷可考（參偵卷第19、
    58、59頁），而被告及其辯護人對於上開證人之證言，亦未
    曾主張釋明此等向檢察官所為之陳述，有非出於真意或有何
    違法取供之情形，本院並查無檢察官有以不正方法取證，或
    有任何其他顯有不可信之情事。至辯護人爭執本件證人丁○
    ○於偵查中之證述未經被告對質詰問，故無證據能力云云，
    惟本院於審理中，對證人丁○○部分已賦予被告對質詰問之
    機會，足認證人丁○○於偵查中向檢察官所為之陳述，應具
    有證據能力，揆諸前開說明，本件證人丁○○、吳宗晉於偵
    查中之證述均有證據能力。
二、又按被告以外之人於審判外之言詞或書面陳述，除法律有規
    定者外，不得作為證據；又被告以外之人於審判外之陳述，
    雖不符刑事訴訟法第159 條之1 至第159 條之4 之規定，而
    經當事人於審判程序同意作為證據，法院審酌該言詞陳述或
    書面陳述作成時之情況，認為適當者，亦得為證據；另當事
    人、代理人或辯護人於法院調查證據時，知有第159 條第1
    項不得為證據之情形，而未於言詞辯論終結前聲明異議者，
    視為有前項之同意，刑事訴訟法第159 條第1 項、第159 條
    之5 分別定有明文。查證人林建智於檢察事務官前之陳述及
    卷附之瑞生醫院96年3 月31日診斷證明書、高雄縣政府警察
    局鑑識課刑案現場勘察報告表、員警郭茂昌、高慶德職務報
    告、高雄縣政府警察局林園分局96年5 月24日函等書證，其
    性質雖均屬傳聞證據，且當事人均已知上述證據乃傳聞證據
    ，而未於言詞辯論終結前聲明異議，本院審酌上開證據與本
    案犯罪事實具有關連性，且無不當取得之情形，認為以之作
    為本案之證據亦屬適當，揆諸前開規定，上開證人之證言及
    書證均應具有證據能力。另證人丁○○於警詢之證述，亦屬
    傳聞證據，因被告及其辯護人已於言詞辯論終結前聲明異議
    ，故無證據能力。
三、末按除前三條之情形外，下列文書亦得為證據：(二)除顯有不
    可信之情況外，從事業務之人於業務上或通常業務過程所須
    製作之紀錄文書、證明文書。刑事訴訟法第159 條之4 第2
    款定有明文。本件辯護人爭執瑞生醫院96年4 月4 日診斷證
    明書中關於後頸部電傷部分應無證據能力等語。經查，醫院
    診斷證明書係病患就診或就醫，醫師就其診斷治療病患結果
    ，所出具之證明書，性質自屬傳聞證據。而開具上開診斷證
    明之醫師林建智已於偵查時到庭證述，並證稱：該診斷證明
    書係由其口述予助理所繕打，惟當時其未見告訴人後頸部有
    電傷，僅有被棍棒打傷之痕跡，是該診斷證明書中關於電傷
    部分可能係助理寫錯了等語（參偵卷第70頁）。是林建智醫
    師既已到庭證述診斷證明書中關於電傷部分係誤寫之情，則
    該部分自有顯不可信之情況，揆諸上開法條意旨，該診斷證
    明書關於電傷部分自無證據能力。
貳、實體部分
一、訊據被告甲○○固坦承於上開時、地搭乘告訴人丁○○之營
    業自小客車，並與告訴人發生衝突後傷害告訴人，隨後並將
    告訴人所有之車輛開走之事實，惟矢口否認有何強盜犯行，
    辯稱：其在車內未使用電擊棒攻擊告訴人，亦未與告訴人在
    水溝扭打時抓告訴人的頭去撞牆，電擊棒亦非其所帶上車，
    至其事後開走告訴人之車子係為取回其原先停放於招呼計程
    車處之車輛，故其並無不法所有意圖云云。經查：
（一）被告於上開時、地，搭乘告訴人之計程車前往高雄縣大寮
      鄉大發工業區○○於○○路產業道路旁休息時，持電擊棒
      攻擊告訴人後頸部數次，告訴人因疼痛驚嚇而逃出車外，
      被告又持上開電擊棒追擊告訴人，雙方扭打後均跌入水溝
      ，被告又抓告訴人之頭部去撞牆，隨後即開走告訴人所有
      之上開車輛之事實，業據告訴人即證人丁○○於偵查、本
      院審理時證述明確，並證稱：當天快天亮時，被告在鳳山
      商職前攔車說要去大發工業區上班，到達後因被告說沒錢
      付車資，故要求其在光明路產業道路旁等工廠開門後要向
      以前的老闆或朋友催討欠款以支付車資，在等待休息的時
      候，被告就突然從後方持電擊棒電擊其頸部數次，其當時
      因感到麻麻的，且脖子抽筋無法抵抗，所以就打開車門逃
      跑，這時被告也持電擊棒衝出車外繼續追擊，嗣被告追上
      後便要將其推入水溝，在掙扎過程中，電擊棒掉了，但被
      告還是將其推下水溝，並抓其頭撞牆，其掙脫後便爬上水
      溝，被告也跟著爬上來並向圍觀之民眾宣稱其積欠債務所
      以才有如此下場，之後被告便將其上開車輛開走等語（參
      偵卷第15頁、本院卷第52～54頁）。本院審酌證人丁○○
      於案發前與被告並不相識，素無仇隙，且其於偵查、審理
      時之證述均一致，當無設詞誣攀被告之可能，復參酌證人
      丁○○之傷勢為頭部外傷併左頂部血腫、下巴擦傷、後頸
      部外傷、腦震盪、雙側上肢及左膝多處擦傷等情，業據證
      人林建智於偵查中證述在卷（參偵卷第70頁），並有瑞生
      醫院之診斷證明書2 份附卷可稽（參警卷第18頁、偵卷第
      47 頁） ，經核與證人丁○○證述被告持電擊棒攻擊其頸
      部以及雙雙跌入水溝後並抓其頭撞牆之情相符，故證人丁
      ○○之證述，應屬可信。是此部份之事實，洵堪認定。
（二）被告雖辯稱：其未攜帶電擊棒上車，亦未持電擊棒攻擊丁
      ○○云云。而被告之辯護人為被告辯稱：扣案之電擊棒上
      未有被告之指紋，且林建智醫師亦已到庭證稱被害人丁○
      ○身上無電傷，故被告所辯應屬可採云云。惟持電擊棒電
      擊人體，未必即造成電傷，須視電擊時間長短、電擊部位
      、電壓大小及電擊棒之供電能力等而定。本件被告持電擊
      棒電擊證人丁○○後頸部之事實，業據證人丁○○於審理
      時證述在卷，並證稱：被電擊時頸部麻麻的會抽痛，有瘀
      血還有脫皮流血之現象等語（參本院卷第57、58頁）。雖
      證人林建智醫師於偵查中到庭證述證人丁○○之後頸部未
      有電傷等語，已如上述，然茍如證人林建智醫師所證稱，
      被告係持電擊棒毆打證人丁○○而非電擊，則證人丁○○
      之頸部當不至於有酥麻抽痛之感覺，而扣案之電擊棒長22
      公分、寬7 公分、質地堅硬等情，亦據本院當庭勘驗屬實
      ，有勘驗筆錄在卷可憑（參本院卷第62頁），足認該電擊
      棒之體積甚大、質地甚硬，如揮擊人脆弱之頸部，證人丁
      ○○所受之傷害亦應不僅止於脫皮流血而已，揆諸前開說
      明，本院因認本件被告並非持電擊棒揮擊，而係以電擊之
      方式攻擊證人丁○○頸部之事實，應可認定。故被告辯稱
      ：其未持電擊棒電擊丁○○，亦未攜帶電擊棒上車云云，
      顯係事後卸責之詞，不足採信。至扣案電擊棒雖未採集到
      任何可供比對之指紋，有高雄縣政府警察局林園分局96年
      5 月24日函附卷可參（參偵卷第62頁），然指紋之留存，
      受下列因素之影響：(一)遺留者之因素：主要是指遺留者個
      人之體質，如新陳代謝、汗液分泌情形及情緒緊張、疾病
      、藥物刺激等各種影響汗液分液之因素。(二)留存時接觸面
      之因素：包括遺留物體之表面特性（如物體之表面材質、
      平滑度），污染情形（包括遺留面及遺留者之手指是否乾
      淨），接觸時之施力等。(三)留存後之因素：是指物體表面
      留存指紋後置放或保存之空間、氣候、溫度、濕度、通風
      狀況、光線照射情形、曝曬、環境污染情形等。故是否以
      手接觸物體均會遺留指紋，目前尚無定論，本院既已綜合
      前開事證認本件被告持電擊棒電擊證人丁○○等情，已如
      上述，自難僅憑扣案電擊棒未採集到被告之指紋即認定被
      告無上揭犯行，是被告之辯護人上開所辯，亦不足採。
（三）被告又辯稱：其事後開走證人丁○○之車子係為取回其原
      先停放於招呼計程車處之車輛，是其並無不法所有意圖云
      云。惟查被告於上開時、地搭乘證人丁○○之前開車輛，
      聲稱欲前往大發工業區工作，嗣因身上無現金支付車資，
      遂先打電話稱找其朋友借錢未果，復稱欲前往提款機提領
      現金亦未領出，嗣又要求證人丁○○停車等候，待工廠上
      班後，其再向其以前之老闆或同事催討欠款以支付車資之
      事實，業據證人丁○○於審理時證述在卷（參本院卷第52
      頁），且為被告所是認；另被告於證人丁○○停車等候期
      間，突持電擊棒電擊證人丁○○，隨後追出車外，毆打並
      傷害證人丁○○，之後更將證人丁○○所有之上開車輛開
      走等情，已如上述，是被告既已先向朋友借款並前往提款
      機領款均未果，茍其真有支付車資之意，僅可要求證人丁
      ○○先搭載其返家拿錢，又豈有要求證人丁○○先停車等
      候其催討債款後始行支付車資之理？且被告究竟對何人存
      有債權關係及數額為何，均屬未知，被告亦未能就此部分
      說明，故被告要求證人丁○○停車等候是否真係欲催討債
      款以支付車資，亦有可疑。況被告既稱當時停車等候係為
      向以前之老闆或同事催討借款，則其又何須於等候期間以
      電擊棒攻擊證人丁○○後頸部，待證人丁○○逃出車外後
      ，復追出車外持續攻擊，嗣後並開走證人丁○○之上開車
      輛，此亦與常理不合，顯見被告此部分所辯不實，是其取
      走證人丁○○之上開車輛，主觀上應有不法所有之意圖甚
      明。縱證人丁○○之上開車輛係於被告當初所招車處尋回
      ，惟此並不妨礙其不法所有意圖之認定，蓋被告取走前開
      車輛後既未返還證人丁○○，亦未報警通知其領回，而係
      將該車棄置於路旁，是此部份僅係犯後態度考量之問題，
      故被告辯稱：其無不法所有意圖云云，尚難憑取。
（四）綜上所述，本件事證明確，被告前開所辯，均係卸責之詞
      ，不足採信，其攜帶兇器強盜、傷害之犯行，均堪以認定
      。
二、按攜帶兇器竊盜、強盜罪之所謂兇器，其種類並無限制，凡
    客觀上足以對人之生命、身體、安全構成威脅，具有危險性
    之兇器均屬之，又攜帶兇器竊盜、強盜，祇須竊盜、強盜時
    攜帶具有危險性之兇器為已足，並不以攜帶之初有行兇之意
    圖為必要（最高法院79年臺上字第5253號判例意旨參照）。
    又犯強盜罪，於實施強暴行為之過程中，如別無傷害之故意
    ，僅因拉扯致被害人受有傷害，乃施強暴之當然結果，固不
    另論傷害罪，然因強盜罪非以傷害人之身體為當然之手段，
    若具有傷害犯意且發生傷害之結果，自應另負傷害罪責（最
    高法院91年度臺上字第1441號判決參照）。查本件被告持之
    犯案之電擊棒，為質地堅硬之物，並有電擊能力，已如上述
    ，顯見客觀上足以殺傷人之生命、身體，自為具危險性之兇
    器無疑。又被告持電擊棒電擊被害人丁○○之頸部至使被害
    人不能抗拒而逃出車外後，竟又持電擊棒追擊，並於將被害
    人推入水溝後復抓被害人之頭撞牆，是此部份之行為顯非實
    施強暴奪取財物時造成之傷害，應另論以傷害罪。故核被告
    所為，係犯刑法第330 條第1 項之攜帶兇器強盜罪、同法第
    277 條第1 項之普通傷害罪。其所犯上開2 罪間，犯意各別
    ，行為互異，應予分論併罰。又被告曾因殺人未遂案件，經
    臺灣高等法院臺中分院以85年度上訴字第1878號判處有期徒
    刑10年確定，甫於95年4 月9 日縮刑期滿執行完畢等情，有
    臺灣高等法院被告前案紀錄表1 份附卷可稽，其於前開有期
    徒刑執行完畢後5 年內，再故意犯本件有期徒刑以上之罪，
    均為累犯，均應依刑法第47條第1 項之規定加重其刑。爰審
    酌不知憑一己之力謀生，竟持兇器強取他人之財物，並造成
    被害人受有傷害，嚴重危害他人人身安全及社會治安，造成
    社會人心之不安，亦對被害人之精神造成嚴重之侵害，顯見
    犯罪情節非輕，且於犯後猶矢口否認強盜犯行，態度不佳；
    惟念其坦承傷害犯行，且所強盜之車輛業由被害人丁○○領
    回，所生危害已有降低等一切情狀，分別量處如主文所示之
    刑，又被告所犯上開傷害犯行係於96年4 月24日前所犯，經
    核符合中華民國九十六年罪犯減刑條例第2 條第1 項第3 款
    之規定，爰就此部分依法減刑為如主文所示之刑，並與其前
    開加重強盜罪部分定應執行刑。末扣案之電擊棒，因被告否
    認為其所有，本院亦查無證據證明係被告所有，爰不予以宣
    告沒收，附此敘明。
據上論斷，應依刑事訴訟法第299 條第1 項前段，刑法第330 條
第1 項、第277 條第1 項、第47條第1 項、第51條第5 款，刑法
施行法第1 條之1 ，中華民國九十六年罪犯減刑條例第2 條第1
項第3 款、第7 條、第11條，判決如主文。
本案經檢察官乙○○到庭執行職務。
中　　華　　民　　國　　96　　年　　10　　月　　4 　　日
                  刑事第十七庭  審判長法　官  洪能超
                                      法  官  陳思帆
                                      法  官  王俊彥
以上正本證明與原本無異。
如不服本判決應於收受本判決後10日內向本院提出上訴書狀，並
應敘述具體理由，如未敘述上訴理由者，應於上訴期間屆滿後20
日內補提理由書狀於本院（均須按他造當事人之人數附繕本）「
切勿逕送上級法院」。
中　　華　　民　　國　　96　　年　　10　　月　　4 　　日
　　　　　　　　　　　　　　　　　    書記官  鄭永媚
附錄本案論罪科刑法條：
中華民國刑法第330條
（加重強盜罪）
犯強盜罪而有第321 條第1 項各款情形之一者，處7 年以上有期
徒刑。
前項之未遂犯罰之。
中華民國刑法第277條
（普通傷害罪）
傷害人之身體或健康者，處3 年以下有期徒刑、拘役或1 千元以
下罰金。
犯前項之罪因而致人於死者，處無期徒刑或7 年以上有期徒刑；
致重傷者，處3 年以上10年以下有期徒刑。
刑法施行法第1條之1
中華民國94年1 月7 日刑法修正施行後，刑法分則編所定罰金之
貨幣單位為新臺幣。
94年1 月7 日刑法修正時，刑法分則編未修正之條文定有罰金者
，自94年1 月7 日刑法修正施行後，就其所定數額提高為30倍。
但72年6 月26日至94年1 月7 日新增或修正之條文，就其所定數
額提高為3 倍。
